臺灣高等法院臺中分院刑事判決
111年度上訴字第166號
上  訴  人  
即  被  告  林國煌



上列上訴人因加重詐欺等案件，不服臺灣臺中地方法院110年度
訴字第1178號中華民國110年11月10日第一審判決（起訴案號：
臺灣臺中地方檢察署110年度偵緝字第159號），明示僅就刑之部
分提起上訴，本院判決如下：
    主  文
上訴駁回。
    事實及理由
一、本院審判範圍之說明：
(一)按刑事訴訟法第348條於民國110年6月16日修正公布、同年
    月18日生效施行，修正前規定：「（第1項）上訴得對於判
    決之一部為之；未聲明為一部者，視為全部上訴。（第2項
    ）對於判決之一部上訴者，其有關係之部分，視為亦已上訴
    。」，修正後則規定：「（第1項）上訴得對於判決之一部
    為之。（第2項）對於判決之一部上訴者，其有關係之部分
    ，視為亦已上訴。但有關係之部分為無罪、免訴或不受理者
    ，不在此限。（第3項）上訴得明示僅就判決之刑、沒收或
    保安處分一部為之。」，刑事訴訟法施行法第7條之13並規
    定：「中華民國110年5月31日修正通過之刑事訴訟法施行前
    ，已繫屬於各級法院之案件，於施行後仍適用修正前刑事訴
    訟法第348條規定；已終結或已繫屬於各級法院而未終結之
    案件，於施行後提起再審或非常上訴者，亦同。」，或有謂
    刑事訴訟法施行法第7條之13所指「各級法院」，係沿襲同
    法第5條有關「各級法院」之用語，指地方法院而言，即刑
    事訴訟法第348條施行前已繫屬於地方法院之案件，其後之
    訴訟程序仍應適用修正前刑事訴訟法第348條之規定。惟按
    程序從新為訴訟法之基本原則，僅於維持程序之安定及保障
    被告權益，始例外從舊規定（刑事訴訟法施行法第2條）。
    刑事訴訟法第348條之修正，係有關上訴範圍之規定，於修
    正施行前已繫屬於「各級法院」之案件，其第一審法院本無
    上訴範圍可言，而施行前已繫屬於第二、三審法院之案件，
    其上訴範圍則應依當事人提起上訴時之修正前刑事訴訟法第
    348條定其上訴範圍，乃屬法理上所當然，本無待刑事訴訟
    法施行法第7條之13另為規定「為維持程序之安定性」、「
    於施行後仍適用修正前刑事訴訟法第348條規定」之必要，
    此與刑事訴訟法施行法第5條係就刑事訴訟法修正「得上訴
    於第三審之案件」、「簡易程序案件」相關規定，限縮、影
    響當事人之上訴、抗告及被告訴訟權益，該條所稱「各級法
    院」指地方法院係基於程序安定及保障被告權益者，並不相
    同，因此將刑事訴訟法施行法第7條之13所稱「各級法院」
    ，解釋為第一、二、三審各級法院，與前揭施行法之立法意
    旨並無扞格；且修正後刑事訴訟法第348條第2項但書規定，
    立法理由係「以避免被告受到裁判之突襲，並減輕被告訟累
    ，且當事人既無意就此部分聲明上訴，將之排除在當事人攻
    防對象之外，亦符合當事人進行主義之精神」，屬有利被告
    之修正，如謂「各級法院」指地方法院，而認於該法條施行
    前已繫屬於地方法院之案件，施行後之訴訟程序均依修正前
    刑事訴訟法第348條規定定其上訴範圍，則被告對於屬裁判
    上一罪之有罪部分提起上訴，依修正前刑事訴訟法第348條
    第2項規定「對於判決之一部上訴者，其有關係之部分，視
    為亦已上訴。」，而為上訴審之審判範圍，即可能發生修正
    後刑事訴訟法第348條第2項但書前揭立法理由所欲避免之情
    形，因此刑事訴訟法施行法第7條之13所指「各級法院」，
    分別指第一、二、三審法院，適用上並無抵觸修正後刑事訴
    訟法第348條之立法意旨，且保障被告權益。查本案雖檢察
    官起訴繫屬原審法院之時間，尚在刑事訴訟法第348條規定
    修正施行之前，然上訴人即被告林國煌（下稱被告）之上訴
    ，既係在刑事訴訟法第348條修正施行後之111年1月13日繫
    屬本院，依刑事訴訟法施行法第7條之13之規定，本案被告
    之上訴範圍，應依修正後刑事訴訟法第348條之規定而為判
    斷。又修正刑事訴訟法第348條第3項規定立法理由指明：為
    尊重當事人設定攻防之範圍，並減輕上訴審審理之負擔，容
    許上訴權人僅針對刑、沒收或保安處分一部提起上訴，其未
    表明上訴之認定犯罪事實部分，則不在第二審之審判範圍。
    如為數罪併罰之案件，亦得僅針對各罪之刑、沒收、保安處
    分或對併罰所定之應執行刑、沒收、保安處分，提起上訴，
    其效力不及於原審所認定之各犯罪事實，此部分犯罪事實不
    在上訴審審查範圍等語，故有關刑之宣告部分，依據現行法
    律之規定，已得不隨同其犯罪事實、而得以單獨成為上訴之
    標的，且於被告明示僅就刑上訴時，第二審法院即不再就原
    審法院所認定之犯罪事實及罪名為審查，而應以原審法院所
    認定之犯罪事實及罪名，作為論認原審宣告刑妥適與否之判
    斷基礎。
(二)查本案依被告所提刑事聲明上訴狀及刑事上訴理由狀（見本
    院卷第5、13至18頁），其對原判決不服之理由，僅就原判
    決依刑法第47條第1項之累犯規定加重其刑、未依刑法第59
    條之規定酌減其刑及泛指科刑過重等量刑部分有所爭執，並
    未對原判決之犯罪事實、罪名及沒收部分表示不服，且於本
    院審理時，明示伊僅對原判決之量刑一部提起上訴，並就除
    刑以外之其他部分撤回上訴（見本院卷第218、223頁），依
    前述說明，本院僅就原判決所宣告之刑部分進行審理及審查
    其有無違法或未當之處，至於原判決其他部分（指犯罪事實
    、證據取捨、論罪、不予宣告強制工作之保安處分及其沒收
    等部分），則均已確定而不在被告上訴及本院審理之範圍，
    先予指明。
二、本案據以審查原判決之量刑妥適與否之原審所認定犯罪事實
    及其罪名部分：
(一)原判決犯罪事實：1、林國煌於106年10月間，基於參與犯罪
    組織之犯意，以「鯰魚」、「許」、「客」、「雞」、「公
    」及陳俊穎（業經另案判決確定）等成年人為首之3人以上
    ，以實施詐術為手段、具有持續性及牟利性之有結構性組織
    之詐欺犯罪組織，擔任詐欺話務機房（機房名稱：招財進寶
    ）之機手。該話務機房另與系統商、水房、車手集團合作，
    由系統商藉由網路、電信系統使話務機房機手得以接觸位處
    大陸、香港地區之不特定人，而對之施用詐術，待被害人誤
    信為真陷於錯誤，依指示匯款至指定帳戶後，由水房將詐得
    款項層層轉匯至其他金融帳戶，再由車手集團提領詐得款項
    而取得現金。2、林國煌基於參與犯罪組織之犯意加入後，
    於前開詐欺集團犯罪組織存續期間，與陳俊穎、蔡文廷、翁
    嘉玲、楊閔捷、蔡宛蓁、江政峰、梁翊庭、陳瑞麟、高英傑
    、陳靈偉、范傑翔、張淙煒、楊鎮宇、劉玟樺、張婉茹、林
    宥廷、賴上綸（均經另案判決確定）、張書睿（由檢察官另
    行偵辦）、其餘不詳詐欺集團成年成員及系統商共同基於意
    圖為自己不法所有之三人以上共同以電子通訊、網際網路之
    傳播工具向公眾散布而詐欺取財之犯意聯絡，於附表一「犯
    行實施期間」欄所示期間內，在設置於日本國大阪地區之話
    務機房擔任二線話務機手。該機房施用詐術方式為：由一線
    機手接聽收到以「群發系統」發送之「你已遭限制出境」此
    語音訊息後，依訊息內容回撥電話之大陸地區、香港地區人
    民之來電，逐步由一線機手、二線機手、三線機手接續對其
    施用如附表二所示之詐術，致使被害人誤信為真，因而陷於
    錯誤，依指示匯款至指定帳戶。復由水房成員將匯入指定帳
    戶之詐得款項層層轉匯至其他金融帳戶，再由車手集團提領
    詐得款項而取得現金。上開話務機房成員於上述期間內接續
    詐騙1名真實姓名及年籍均不詳之被害人得手，使之將金額
    不詳之人民幣匯入指定帳戶內。林國煌因而取得報酬新臺幣
    （下同）50萬元。
(二)原判決認定之被告所犯罪名：
    被告所犯為組織犯罪防制條例第3條第1項後段之參與犯罪組
    織（繼續犯）、刑法第339條之4第1項第2、3款之三人以上
    共同以電子通訊、網際網路之傳播工具對公眾散布犯詐欺取
    財罪（接續犯）之共同正犯，並應依想像競合犯之規定，從
    一較重之三人以上共同以電子通訊、網際網路之傳播工具對
    公眾散布而犯詐欺取財之罪處斷。
三、上訴理由之論斷：
(一)被告明示僅就原判決之刑一部提起上訴之意旨略以：1、伊
    前雖曾因侵占案件，由臺灣臺南地方法院以104年度審易字
    第47號判處有期徒刑7月確定，經入監執行後，已於105年4
    月30日執行完畢出監，並於上開有期徒刑執行完畢後5年内
    故意再犯本案有期徒刑以上之罪而為累犯；惟其前案所犯之
    罪，與本案犯行不具關聯性，罪質亦非相同，犯罪手段亦有
    異，於本案所犯之罪之法定刑度範圍内，審酌犯罪情節及各
    項量刑事由後，已足以充分評價其所應負擔之罪責，應無加
    重其刑之必要，原審依累犯規定而為加重，有所過苛。2、
    伊於偵查及法院審判中均坦承犯行、配合調查，減少司法資
    源之浪費，犯後態度十分良好，且其僅擔任二線機手，並非
    主謀或是核心人物，參與期間非長，因一時失慮方誤觸法網
    ，犯後已深切反省，本案實有情輕法重、情堪憫恕之情，原
    審未依刑法第59條之規定酌減其刑，有違平等及比例原則。
    3、伊非主要謀劃者，且犯罪情節相對輕微，且犯後坦承、
    已深切反省而有悔意，態度良好，業如前述，原審所為量刑
    過重，請撤銷原判決所處之刑，再予從輕量刑等語。
(二)本院查：
 1、被告所犯三人以上共同以電子通訊、網際網路之傳播工具，
    對公眾散布而犯詐欺取財之罪，因構成累犯而是否宜加重其
    刑部分，已據原判決於其理由欄三、(六)、1中敘明「被告
    前因侵占案件，經臺灣臺南地方法院104年度審易字第47號
    判決判處有期徒刑7月確定，經移送入監執行，於105年4月3
    0日執行完畢出監等情，有臺灣高等法院被告前案紀錄表1份
    在卷可憑...其於上開有期徒刑執行完畢後5年內故意再犯本
    案有期徒刑以上之罪，為累犯。復審酌被告前因故意犯罪經
    徒刑執行完畢，理應產生警惕作用，竟於前案執行完畢後再
    犯本案，足認其刑罰反應力薄弱，考量被告上開犯罪情節，
    無應量處最低法定刑，否則有違罪刑相當原則，暨有因無法
    適用刑法第59條酌量減輕其刑之規定，致其人身自由遭受過
    苛侵害之情形...爰依刑法第47條第1項規定及司法院釋字第
    775號解釋文，依法加重其刑。」等語。原判決業依司法院
    釋字第775號解釋意旨衡酌並說明認宜對被告依累犯規定加
    重其刑之理由；本院復酌以被告上開所犯前案之罪質雖與本
    案不同，然二者均屬故意犯之財產犯罪，且被告係於上揭前
    案所示之刑於105年4月30日執行完畢後之不到1年6個月之期
    間，即先在臺灣加入本案之跨國詐欺集團之犯罪組織後，集
    結出國至日本從事加重詐欺取財犯行（參見被告於本院準備
    程序所述，見本院卷第102頁）等情，堪認其具有對於刑罰
    之反應力薄弱之特別惡性，實尚難認被告有司法院釋字第77
    5號解釋所指「於不符合刑法第59條所定要件之情形下，致
    生行為人所受之刑罰超過其所應負擔罪責之個案，其人身自
    由因此遭受過苛之侵害部分，對人民受憲法第8條保障之人
    身自由所為限制，不符憲法罪刑相當原則，牴觸憲法第23條
    比例原則」之情形，故認原判決依刑法第47條第1項之規定
    ，對被告所為前開加重詐欺取財罪予以加重其刑，並無其所
    受刑罰超過所應負擔罪責而致其人身自由因此遭受過苛之侵
    害情事，並無不合；被告前開上訴理由徒概以其前案及本案
    所犯之罪質、手段及犯罪情節不同，指摘原判決依累犯規定
    而為加重有所不當部分，尚無可採。
 2、被告上訴意旨雖復以其一己自述之犯罪動機、手段、參與情
    節及犯後態度等情，請求依刑法第59條之規定酌減其刑。惟
    按「犯罪之情狀顯可憫恕，認科以最低度刑仍嫌過重者，得
    酌量減輕其刑。」，固為刑法第59條所明定。然刑法第59條
    之酌量減輕其刑，必於犯罪另有特殊之原因與環境等，在客
    觀上足以引起一般之同情，認為即予宣告法定低度刑期猶嫌
    過重者，始有其適用；至於行為人之犯罪動機、手段、情節
    及犯罪後之態度等情，僅可作為在法定刑內科刑之標準，不
    得據為酌量減輕其刑之理由（最高法院28年上字第1064號、
    45年台上字第1165號、51年台上字第899號刑事判決意旨參
    照）。本院酌以現今詐欺集團猖厥而為社會深惡之犯罪型態
    ，依被告經原審所認定共同參與犯罪組織及以電子通訊、網
    際網路之傳播工具對公眾散布犯詐欺取財罪之犯罪情節，被
    告並已獲取高達50萬元之報酬等犯罪情狀，實難認有何顯可
    憫恕之情，自無適用刑法第59條規定之餘地。被告前開此部
    分上訴內容，並無可採。
 3、被告上訴意旨固另略以：伊非主要謀劃者，且犯罪情節相對
    輕微，且犯後坦承並已深切反省而顯有悔意，態度良好，原
    判決之量刑有所過重等語。惟按刑之量定，係實體法上賦予
    法院得依職權自由裁量之事項，苟已以行為人之責任為基礎
    ，並斟酌刑法第57條各款所列情狀，在法定刑度內酌量科刑
    ，而無明顯失出失入之情形，即不得任意指摘為違法。原判
    決認被告所為三人以上共同以電子通訊、網際網路之傳播工
    具對公眾散布犯詐欺取財等犯行之事證明確，乃於其理由欄
    三、(六)、2中敘明：被告就違反組織犯罪條例之共同參與
    組織罪部分，於偵查中及原審審理中均坦承不諱，依組織犯
    罪防制條例第8條第1項（本院附註係指「後段」）之規定，
    原應減輕其刑；然被告本案犯行既應從一重論處三人以上共
    同以電子通訊、網際網路之傳播工具對公眾散布犯詐欺取財
    之罪，是就其此部分想像競合所犯共同參與犯罪組織之輕罪
    依上開規定應予減輕部分，將於量刑時依刑法第57條之規定
    併予斟酌等語，及於其理由欄三、(七)中，以行為人即被告
    之責任為基礎，審酌近年來詐欺集團猖獗，行騙手段日趨組
    織化、態樣繁多且分工細膩，造成廣大民眾受騙，不僅使民
    眾財產損失，更破壞人與人間之信賴關係，已成為嚴重社會
    問題，而跨境詐欺集團更重創我國國際形象；被告正值青壯
    之年，不思循正途賺取金錢，為圖不法利益，加入詐欺機房
    擔任二線話務機手，在日本大阪地區話務機房對大陸地區人
    民施用詐術騙取錢財，進行跨境之組織性犯罪，並因此獲得
    報酬，破壞社會人際彼此間之互信基礎，並使被害人之財產
    損失難以追償，犯罪所生損害非輕；另考量其擔任詐欺取財
    集團話務機手之參與犯罪情節，兼衡其坦承犯行之犯後態度
    、智識程度及生活狀況等一切情狀，判處被告「林國煌三人
    以上共同以電子通訊、網際網路之傳播工具，對公眾散布犯
    詐欺取財罪，累犯，處有期徒刑壹年捌月。」，經核其所為
    量刑已注意及刑法第57條之規定而為斟酌說明，且未逾越法
    定刑度而未違法，復未濫用自由裁量之權限，且與卷存其餘
    此部分之共犯經另案判決確定之刑期相衡，按被告經原審認
    定之參與程度及其坦承犯行之犯後態度等情，亦難認有何對
    其不利之罪刑不相當或違背比例、公平原則等情事，自無可
    指為違法或不當；本院兼為衡酌被告經原判決認定共同參與
    犯罪組織之參與情節，顯非輕微，自不符合組織犯罪防制條
    例第3條1項後段之規定，而得以併予作為其科刑之有利事由
    ，及縱參酌依被告之臺灣高等法院被告前案紀錄表所示關於
    其於本案行為前未曾有與詐欺有關而經判刑確定之素行等情
    ，認亦不足以動搖原判決之量刑基礎。依上所述，被告此部
    分之上訴理由，無非僅係對於原判決之量刑泛予爭執，且被
    告上揭請求再予從輕量刑之內容，或已為原判決科刑時所斟
    酌、或不足以影響於原判決之量刑本旨，被告上訴俱未依法
    指摘或表明第一審判決有何量刑上之足以影響判決本旨之不
    當或違法，並無可採。
 4、基上所述，被告明示對原判決之刑一部提起上訴，並以前開
    各該情詞爭執原判決量刑過重，均為無理由，應予駁回。
據上論斷，應依刑事訴訟法第368條，判決如主文。
本案經檢察官黃秋婷提起公訴，檢察官劉家芳到庭執行職務。
中　　華　　民　　國　　111 　年　　3 　　月　　31　　日
                  刑事第十二庭  審判長法　官  張國忠
                                      法　官  高文崇
                                      法　官  李雅俐
以上正本證明與原本無異。
如不服本判決應於收受送達後二十日內向本院提出上訴書狀，其
未敘述上訴之理由者，並得於提起上訴後二十日內向本院補提理
由書（均須按他造當事人之人數附繕本）「切勿逕送上級法院」
。因疫情而遲誤不變期間，得向法院聲請回復原狀。
                                      書記官  蕭怡綸  

中　　華　　民　　國　　111 　年　　3 　　月　　31　　日
附錄原判決論罪科刑法條：
組織犯罪防制條例第3條第1項：
發起、主持、操縱或指揮犯罪組織者，處3年以上10年以下有期
徒刑，得併科新臺幣1億元以下罰金；參與者，處6月以上5年以
下有期徒刑，得併科新臺幣1千萬元以下罰金。但參與情節輕微
者，得減輕或免除其刑。
刑法第339條之4第1項：
犯第339條詐欺罪而有下列情形之一者，處1年以上7年以下有期
徒刑，得併科1百萬元以下罰金：
一、冒用政府機關或公務員名義犯之。
二、三人以上共同犯之。
三、以廣播電視、電子通訊、網際網路或其他媒體等傳播工具，
    對公眾散布而犯之。

附表一：（即原判決附表一：時間：民國；金額：新臺幣）
編號 成員 代號 擔任職務 犯行實施期間 備註 1 林國煌 和 二線機手 民國106年10月11日起至同年12月26日止。 ⒈入出境時間為106年10月10日起至同年12月27日止。 ⒉實際取得報酬為50萬元。 

附表二（即原判決附表二）：
編號 職    務 所      施      用      詐        術 報酬計算方式 1 一線機手 詐稱係香港入出境管理局話務員，詢問來電之人來意，經對方告知收到遭限制出境之語音訊息後，要求對方提供身分證號碼以便查詢，再偽稱經查詢後，對方有①遭他人冒用身分出境、②攜帶大量偽造銀行卡出境、③代辦證件遭查獲等任一情形，因而衍生限制出境、通行證等問題，可透過警政互聯網進一步查詢，如對方陷於錯誤信以為真，即將來電轉予二線機手。 詐得金額6％。 2 二線機手 對來電之人詐稱係大陸公安，詢問對方狀況及來意，告知經查詢後，有①身分遭人冒用、②帳戶有不法用途任一情事，要求對方提供名下帳戶資金明細以便調查，如對方仍陷於錯誤信以為真，則將來電轉予三線機手。 詐得金額8％。 3 三線機手 對來電之人詐稱係大陸檢察官，要求對方將名下帳戶資金匯至指定帳戶接受調查。 詐得金額7％。